【裁判字號】    96,自緝,26
【裁判日期】    970116
【裁判案由】    詐欺
【裁判全文】
臺灣高雄地方法院刑事判決              96年度自緝字第26號
自  訴  人  丙○○
被      告  乙○○
選任辯護人  吳艾黎律師
上列被告因詐欺案件，經自訴人提起自訴，本院判決如下：
    主  文
乙○○無罪。
    理  由
一、自訴意旨略以：被告乙○○係捷斯有限公司（下稱捷斯公司
    ）負責人，於89 年8月時，被告擅自以捷斯公司之名及禮濤
    有限公司，在高雄市左營及楠梓區共有5 家門市，賣鱷魚系
    列名牌成衣門市假象為門面和不實之高營業額為幌子，向自
    訴人丙○○使用詐術，使自訴人陷於錯誤而交付新臺幣（下
    同）100 萬元。因認被告涉犯刑法第339 條第1 項之詐欺取
    財罪嫌云云。
二、按犯罪事實應依證據認定之，無證據不得認定犯罪事實；不
    能證明被告犯罪者，應諭知無罪之判決，刑事訴訟法第154
    條第2 項、第301 條第1 項分別定有明文。所謂認定犯罪事
    實之證據，係指足以認定被告確有犯罪行為之積極證據而言
    。又事實之認定應憑證據，如未能發現相當證據，或證據不
    足以證明，自不能以推測或擬制之方法，以為裁判基礎（最
    高法院29年上字第3105號、40年台上字第86號判例參照）；
    而自訴人之指訴，係以使被告受刑事處罰為目的，是其陳述
    是否與事實相符，仍應調查其他事實以資審認，不得僅憑自
    訴人之指訴，遽為不利被告之認定。次按刑法第339 條第1
    項詐欺罪之成立，以意圖為自己或第三人不法之所有，以詐
    術使人將本人或第三人之物交付為要件，所謂詐術使人交付
    ，必須被詐欺人因其詐術而陷於錯誤而交付財物，若其所用
    方法，不能認為詐術，亦不致使人陷於錯誤即不構成該罪。
    且詐欺罪之行為人尚須自始基於不法所有之意圖，以詐術使
    人交付財物，始能當之，至於民事債務當事人間未依債務本
    旨履行給付之情形，若非出於自始無意給付之詐欺行徑時，
    自不該當刑法第339 條第1 項詐欺罪之構成要件，不能遽論
    以詐欺取財罪。
三、自訴人認被告涉有刑法第339 條第1 項詐欺罪嫌，無非係以
    被告乙○○於89年8 月時，以捷斯公司之名及禮濤有限公司
    在高雄市左營及楠梓區共有5 家賣鱷魚系列名牌成衣門市假
    象為門面和不實之高營業額為幌子，向自訴人使用詐術，使
    自訴人陷於錯誤而交付100 萬元等情，為其論據，並提出股
    東同意書合約、捷斯公司之公司執照及營利事業登記證、借
    款契約書等為證。訊據被告固坦承其曾收受自訴人交付之10
    0 萬元等情，惟堅決否認有詐欺犯行，辯稱：自訴人係信任
    甲○○始投資捷斯公司100 萬元，被告並未對自訴人施用詐
    術，自無詐欺之行為等語。
四、經查：
  (一)被告自承確曾於89年8 月間收受自訴人所交付之100 萬元，
    核與自訴人陳述相符，並有被告提出之捷斯公司設於華僑銀
    行帳戶活期存款存摺影本，上載「89.8.9匯款轉丙○○1,00
    0,000 」在卷可稽（本院90年度自字第47號卷第80頁），此
    部分事實，自堪信為真實。
  (二)就上開100 萬元部分，就其性質而言，自訴人於自訴狀中主
    張係「投資款」，而於本院以證人身分卻證稱：一開始甲○○先來找她，跟她說是「借款」；簽約當日被告或甲○○並
    沒有說是「投資款」等語。是則自訴人亦不清楚此100 萬元
    之性質為何。又如係「投資款」，雙方又約定自訴人每月可
    獲得百分之2.5 之紅利（即2 萬5000元），且自訴人確已兌
    現4 張被告開立之「紅利」支票，此「保證獲利」即按月支
    付款項之性質，又與借款利息更為接近，是上開100 萬元之
    性質是否為自訴人主張之投資款，尚有疑義。
  (三)自訴人固主張被告於89年8 月時，以捷斯公司之名及禮濤有
    限公司在高雄市左營及楠梓區共有5 家賣鱷魚系列名牌成衣
    門市假象為門面和不實之高營業額為幌子，向自訴人使用詐
    術。惟查捷斯公司確受台灣儂儂褲襪股份有限公司委託製造
    鱷魚系列成衣，有委託書附卷可查（本院90年度自字第47號
    卷第83頁），且自訴人亦於本院以證人身分證稱：甲○○有
    帶她去看公司，被告的店，地點雖記不起來，但是一個賣衣
    服的地方；被告或甲○○在簽約前並沒有說到捷斯公司之營
    業狀況等語（本院卷第63至66頁）。足認被告確有代理鱷魚
    系列成衣且經營門市，於與自訴人接觸之過程中，並未有提
    及捷斯公司之營業狀況，自無自訴人主張之被告以不實之高
    營業額為幌子之情事，尚難認定被告有何施以詐術之行為。
  (四)況自訴人一再陳稱：甲○○是她以前公司之同事，他介紹到
    被告公司投資，說廠牌不錯值得投資；是完全信任甲○○所
    以才投資；她信任冷先生所以投資100 萬元；她確實之前並
    不認識被告，是透過甲○○並信任他的介紹才投資等語（本
    院90年度自字第47號卷第19、33、59頁），足認自訴人係因
    信任甲○○之介紹才決定將上開100 萬元交付予被告，並非
    因被告有何詐術行為，致自訴人陷於錯誤而交付上開100 萬
    元甚明。又如被告果欲詐騙自訴人100 萬元，於取得款項後
    ，即可置之不理，又何須讓交付予自訴人之「紅利」支票兌
    現4 張，共計10萬元。
五、綜上所述，自訴人所舉之上開證據資料，顯然無法說服本院
    形成被告有罪之確信，自訴人復未提出其他積極之證據，足
    資證明被告有何自訴人所指詐欺之犯行，不能證明被告犯罪
    ，自應為被告無罪判決之諭知。
六、退併辦部分：
    本案自訴部分既為無罪之諭知，從而檢察官移送併辦部分（
    91年度偵字第10253 號），與本案自訴部分，即不生裁判上
    一罪關係，非自訴效力之所及，本院無庸併予審究，應由檢
    察官另行偵查，併此敘明。
據上論斷，依刑事訴訟法第301 條第1項，判決如主文。
本案經檢察官呂乾坤到庭執行職務。
中    華    民    國    97    年    1     月    16    日
                  刑事第十二庭  審判長  法  官  洪碩垣
                                        法  官  張  震
                                        法  官  施介元
以上正本證明與原本無異。
如不服本判決應於收受本判決後10日內向本院提出上訴書狀，並
應敘述具體理由，如未敘述上訴理由者，應於上訴期間屆滿後20
日內補提理由書狀於本院（均須按他造當事人之人數附繕本）「
切勿逕送上級法院」。
中    華    民    國    97    年    1     月    16    日
                                        書記官  謝群育


司法院資訊處製作；財團法人民間司法改革基金會備份。
